【裁判字號】    97,交抗,657
【裁判日期】    970630
【裁判案由】    違反道路交通管理處罰條例
【裁判全文】
臺灣高等法院交通事件裁定             97年度交抗字第657號
抗  告  人
即受處分人  甲○○
上列抗告人因違反道路交通管理處罰條例案件，不服臺灣桃園地
方法院中華民國97年5月6日所為裁定（97年度交聲字第647 號）
，提起抗告，本院裁定如下：
    主  文
抗告駁回。
    理  由
一、本件抗告意旨略以：抗告人即受處分人甲○○（簡稱抗告人
    ）於日前到舉發地點查證，發現萬壽路2 段之綠燈是連動的
    ，即變成綠燈時，萬壽路之各路口都是綠燈，而萬壽路2 段
    與壽山路口之黃燈緩衝時間僅3 秒不到即轉換成紅燈，是其
    一路綠燈前行即使越過停止線，亦只有加速越過黃燈通行，
    而非闖紅燈；又民國（下同）97年1 月27日晨間雨勢不小、
    氣溫低、風速大，又是星期假日，故路上人車稀少，壽山路
    亦無車輛出現，舉發員警張澤銘於原審證稱之「僅有抗告人
    車輛1 輛」與「當時微雨，車流量大」、「還衝突到壽山路
    出來的車子」等語，顯係自相矛盾；又抗告人於原審訊問而
    為陳述時，遭承審法官以異議狀已有詳細敘述為由數次打斷
    ，不願詳聽抗告人解釋，此有當庭錄音及在場之人可證，則
    既然異議狀敘述詳細，又何必以刑事被告之傳票傳喚抗告人
    ？既損抗告人尊嚴，又浪費彼此時間，且僅採信證人片面之
    詞，未能實地模擬勘查，顯對抗告人成見頗深，裁定草率；
    又證人以埋伏躲藏為手段，以老弱婦孺為對象，在上坡路段
    及爭議性之路口攔查，雖與民眾無仇，惟此舉係將民眾當成
    嫌犯，已招民怨等語，並提出舉發地點路口簡圖、舉發當時
    桃園地區氣象參考資料影本各1份為證。
二、按汽車駕駛人，行經有燈光號誌管制之交岔路口闖紅燈者，
    處新臺幣1,800元以上5,400元以下罰鍰，並應記違規點數3
    點，道路交通管理處罰條例第53條第1項、第63條第1項第3
    款分別定有明文。又按交通警察掣單舉發違反道路交通管理
    處罰條例所列之違規事實，本質上為行政處分，係公務員基
    於職務上之公權力，依法就特定之具體事件所為之具公法上
    效果之單方面行政行為，如無形式上顯然之瑕疵可指，基於
    公務員為公法上行為具有公信力之原則，該行政行為當可被
    推定為真正，其據以依法處分之事實認定亦為正確無誤。本
    此公信原則，立法者乃賦予行政機關制定違反道路交通事件
    統一裁罰基準及處理細則，使執行勤務員警得當機處分，以
    達其維護交通秩序、安全之行政目的。如違規之行為人未能
    就執勤員警之舉發是否有誤提出相關證據以供調查，亦查無
    任何證據足資證明員警有捏造事實違法取締之情事，則執勤
    員警本其維護交通秩序、安全職責所為之舉發，自應受到合
    法、正確之推定。
三、經查：（一）本件抗告人於97年1月27日上午8時30分許，騎
    乘SL5－429號輕型機車，沿桃園縣龜山鄉○○路○ 段，行經
    有燈光號誌管制之萬壽路2 段與壽山路交岔路口處時，違規
    闖紅燈直行之違規事實，業經證人即舉發員警張澤銘（簡稱
    證人）於原審調查時具結證稱：該處是Ｔ字型路口，當時抗
    告人從頂新路出來右轉到萬壽路，經過萬壽路、壽山路路口
    時，燈號已經是紅燈，抗告人過紅燈時，還衝突到壽山路出
    來的車子，而一般號誌燈的設置，在正向的燈號變成紅燈時
    ，垂直方向的燈號要3 秒後才會變成綠燈；伊當時負責取締
    交通違規，站在萬壽路的路邊，距離系爭交叉路口是63公尺
    ，伊有用滾輪測量過距離，當時微雨，車流量大，伊看到抗
    告人時，中間沒有其他障礙，因為當時只有他1 輛車慢慢過
    來等語（參原審卷第37頁、第38頁），並在抗告人提出之現
    場簡圖上，標繪其所在位置，及抗告人之車行路線（參原審
    卷第10頁），另提出其事後以相同位置、視野所拍攝之現場
    照片4 張為證（參原審卷第41頁至第44頁），參酌證人既係
    在場執行交通稽查勤務，自有特別注意抗告人違規行為之動
    機及原因，非倉促間可能誤認者可比，而綜合當時天候及周
    遭環境、證人與抗告人之距離、觀察有無障礙等情，亦足認
    證人之觀察尚無錯誤之虞，又佐以證人不過係單純執行交通
    勤務之警員，與抗告人素不相識，並無仇怨，僅因服勤交通
    勤務，而偶然舉發本件違規而已，當無憑空捏造違規事實，
    誣攀抗告人之必要等情，應足認證人之證言屬實，可以採信
    ；此外，並有桃園縣政府警察局桃警局交字第DB0000000 號
    舉發違反道路交通管理事件通知單、交通部公路總局桃監裁
    罰字第裁52-DB0000000號違反道路交通管理事件裁決書、桃
    園縣政府警察局龜山分局97年1月31日山警分交字第0975003
    512號書函影本各1份在卷可稽（參原審卷第13、14、30頁）
    ；（二）抗告人雖提起本件之抗告，惟觀諸其抗告意旨及所
    提出之事證，並不足以推翻原處分機關裁決之適法性，亦查
    無任何證據證明員警有捏造事實違法取締情事，所為抗告之
    主張，要係卸責之詞，並不足採。綜上，抗告人之違規事實
    ，堪認無訛，應依法裁罰。
四、原審以原處分機關依據道路交通管理處罰條例第53條第1 項
    、第63條第1項第3款、違反道路交通管理事件統一裁罰基準
    及處理細則及違反道路交通管理事件統一裁罰基準表之規定
    ，裁處抗告人罰鍰1,800元，並記違規點數3點，於法有據，
    而駁回抗告人異議之聲明，經核並無違誤。抗告人前揭抗告
    意旨以其並未闖越紅燈，且警員執法不當為由等語，指摘原
    裁定不當，並無法推翻原審裁定之適法性，其抗告為無理由
    ，應予駁回。
據上論結，應依道路交通案件處理辦法第26條，刑事訴訟法第41
2條，裁定如主文。
中    華    民    國    97    年    6     月    30    日
                  刑事第二十庭  審判長法  官  楊貴雄
                                      法  官  林銓正
                                      法  官  鄧振球
以上正本證明與原本無異。
不得再抗告。
                                      書記官  劉有志
中    華    民    國    97    年    7     月    1     日


司法院資訊處製作；財團法人民間司法改革基金會備份。
